【裁判字號】    99,抗,457
【裁判日期】    990422
【裁判案由】    沒入保證金
【裁判全文】
臺灣高等法院刑事裁定                   99年度抗字第457號
抗  告  人
即  被  告  甲○○
具  保  人  乙○○
上列抗告人因聲請沒入保證金案件，不服臺灣板橋地方法院99年
度聲字第766號，中華民國99年2月11日刑事裁定，提起抗告，本
院裁定如下：
    主  文
原裁定撤銷，發回臺灣板橋地方法院。
    理  由
一、原裁定意旨略以：具保人乙○○因抗告人即被告甲○○犯重
    利案件，臺灣板橋地方法院檢察署檢察官指定保證金額新臺
    幣（下同）2 萬元，具保人繳納保證金後，將被告釋放。案
    經確定後，被告經合法通知無故不到案執行，復經拘提無著
    ，再通知具保人後仍不到案等情，有法務部戶役政連結作業
    系統查詢資料2紙、臺灣板橋地方法院檢察署97年8月1 日刑
    保字第97004566號保證金收據影本1 紙、臺灣板橋地方法院
    檢察署通知具保人帶同被告到案執行之郵務送達證書1 份、
    送達執行傳票證書1紙、拘票暨拘提報告書各1份在卷可稽。
    且被告迄今仍逃匿中，尚未到案執行乙節，復經原審依職權
    查明屬實，有本院被告在監在押全國紀錄表1 份附卷足憑，
    認檢察官之聲請為正當，因而依刑事訴訟法第118條第1項、
    第121條第1項規定，將具保人繳納之保證金裁定沒入之等語
    。
二、本件抗告意旨略以：伊未超過通緝期限，即於99年2 月22日
    自行到案，應符合領回保證金，懇請鈞院重新裁定退還保證
    金云云。
三、經查：
(一)按具保之被告逃匿者，應命具保人繳納指定之保證金額，並
    沒入之。不繳納者，強制執行。保證金已繳納者，沒入之；
    又沒入保證金，以法院之裁定行之。另受死刑、徒刑或拘役
    之諭知，而未經羈押者，檢察官於執行時，應傳喚之；傳喚
    不到者，應行拘提。前項受刑人，得依第76條第1 款及第2
    款之規定，逕行拘提，及依第84條之規定通緝之，刑事訴訟
    法第118 條第1 項、第121 條第1 項及第469 條分別定有明
    文。具保係以命具保人提出保證書及繳納相當之保證金方式
    ，而釋放被告，其為羈押之替代手段，而繳納保證金之目的
    即在擔保被告之按時出庭或接受執行，使訴訟程序得以順利
    進行，故沒入具保人繳納之保證金，應以被告在逃匿中為要
    件，只有於被告逃匿時，法院始得裁定沒入所繳納之保證金
    （最高法院87年台抗字第406號、93年台非字第268號裁定意
    旨參照），則被告是否逃匿，應以法院裁定生效時判斷之（
    法務部82法檢(二)字第1121號座談會）。
(二)本件被告因犯重利案件，經臺灣板橋地方法院檢察署檢察官
    訊問後，命具保2 萬元，而由具保人繳納現金將被告釋放。
    嗣因被告經合法傳喚未到庭、囑託臺灣臺南地方法院檢察署
    檢察官依法代為拘提無著後，另發傳票通知具保人，應於99
    年1 月28日上午10時通知或偕同被告到署開庭，否則沒入保
    證金，該傳票亦送達於具保人之住居所，即屏東縣鹽埔鄉○
    ○村○○路160 號，因未獲晤具保人，由具保人之嫂嫂簡秀
    玉簽收等情，分別有98年9 月16日傳票送達證書、臺灣板橋
    地方法院檢察署函、臺灣臺南地方法院檢察署函、臺南縣警
    察局新營分局函、拘票暨報告書、臺灣板橋地方法院檢察署
    通知、送達證書2 紙等資料附卷可參。嗣檢察官以被告已逃
    匿為由，聲請沒入具保人繳納之保證金，原審雖於99年2月1
    1日裁定准予聲請，然該裁定先於99年3月1 日始送達於臺灣
    板橋地方法院檢察署檢察官收受；再於同年3 月17日送達至
    臺灣臺北監獄臺北分監由被告本人收受，及於同年3月2日送
    達至具保人於屏東縣鹽埔鄉○○村○○路160 號之住所，因
    未獲晤具保人，由具保人之兄代為收受，有送達證書附卷可
    稽。惟查被告於99年2 月22日即主動到案執行，有本院被告
    前案紀錄表在卷可稽，則被告在原裁定沒入具保人繳納之保
    證金尚未合法送達生效前即主動到案執行，是否即可遽認其
    有逃亡之虞？非無可疑，此攸關被告是否有逃亡之意，容有
    探究之必要。原裁定未審酌及此，遽以裁定沒入具保人之保
    證金，似嫌未洽，自應予以撤銷，發回原審查明，另為妥適
    之處理。
據上論斷，應依刑事訴訟法第413條，裁定如主文。
中    華    民    國    99    年     4    月    22    日
                  刑事第二庭審判長法  官  洪光燦
                                  法  官  楊照男
                                  法  官  李麗玲
以上正本證明與原本無異。
不得再抗告。
                                   書記官 廖婷璇
中    華    民    國    99    年     4    月    23    日

司法院資訊處製作；財團法人民間司法改革基金會備份。
